【裁判字號】    89,訴,2342
【裁判日期】    890929
【裁判案由】    損害賠償
【裁判全文】
臺灣高雄地方法院民事判決  八十九年度訴字第二三四二號
    原      告  乙○○
    被      告  甲○○
右當事人間請求損害賠償事件，本院判決如左：
    主      文
本件應再開辯論，並指定民國八十九年十月十七日下午四時十分，在本院第四法庭
為言詞辯論期日。
中      華      民      國    八十九    年      九      月    二十九    日
                                臺灣高雄地方法院民事第六庭
~B法  官  楊智守
右正本證明與原本無異。
不得抗告。
~B書記官  賴易詮
中      華      民      國    八十九    年      九      月    二十九    日
(一)依據年原告乙○○曾通知中華商銀總行南下處理被告甲○○業務違法核發乙○○
  名義支票供不知偽造事實客戶張貴英使用，造成侵權行為，應負賠償責任，最後協
  調不成時，該中華銀行法務主任當場揚言若該被告業務違法訴之法律訴訟時，其銀
  行會給予關照，果真在事後原告在地檢署偵七五六一號控告被告甲○○業務涉嫌
  刑法第二一五條偽造文書，縱然原告乙○○提供犯罪證據財政部頒佈銀行「支票
  存款戶處理辦法」證明被告業務受理、審核、核發根本就是違法職務過失事實原
  告乙○○和被告甲○○年３月電話錄音談話證明被告直接、間接承認核發乙○○
  名義支票確實有職務疏失行為原告提供年９月日向同是中華商銀鳳山分行求
  證審戶向銀行申請開戶，支領支票是否可以委任他人代理、經電話錄音談話證明，
  銀行根本不可違法受理委任他人代理申請銀行甲存支票開戶，證明被告為推卸自己
  業務違法核發事實，所作虛構事實，結果在不起訴書中根本檢察官就是不記載原告
  依法有據事實反而是採信被告甲○○為卸責虛構依法無據供詞，連本案出庭作證黃
  劉換及陳杉對被告不利證詞在不起訴書都被刻意曲解，因此被告被不起訴處分經原
  告向高分檢提申請再議獲准，由地檢署「昃」股年續偵字第一四０號偵辦經一年
  餘才於年８月日以該案由被告偽造文書出庭應訊，於未偵結之際忽然「昃」股
  承辦檢察官在年月１日以偵二０九０五號作出被告甲○○業務無涉嫌偽造文
  書及偽造有價證券事實，判決被告不起訴，經原告向高分檢提出再議理由1.原告和
  被告從沒有接受「昃」股年偵字第二０九０五號偽造文書、偽造有價證券傳訊出
  庭2.該不起訴書所採證人供詞根本沒有和原告、被告對質怎可獨作判定3.原告乙○
  ○從沒有在地檢署控告被告甲○○偽造有價證券，承辦檢察官怎可假借職務，越權
  受理。遺憾的高分檢根本就不查證據而駁回原告申請再議，此時原告乙○○合理推
  定和被告訴訟案確實受到外力干預，實在非原告能力所能抗拒，只有據理及證據向
  監察院及法務部陳情本案檢察官枉法裁判，經多次陳情，申訴終於經高雄地檢署調
  查證實呂檢察官根本沒有依調查公開審理原則規避原告、被告、證人公開對質求證
  ，由此事實原告提供一份「申訴書」作為證據(一)供審判長參酌。
  ＊另在關係人張貴英為自己被甲○○業務欺騙、行使偽造乙○○名義支票而誤觸法
    律而為釐清責任因此提自訴案控告被告偽造有價證券，事後經法官審理調查因張
    貴英不具自被害人身份而駁回自訴不受理並非被告斷章取義訴說其無罪判決，反
    而在高等法院年上訴字第八七八號張貴英自訴案判決，確定乙○○為被告甲○
    ○違法核發偽造票券侵權受害人（已提供證據）為此證據確定乙○○具自訴人被
    害人身份，因此據理向法院提自訴控告被告甲○○業務偽造有價證券，經高雄地
    方法院以年自字第四一０號由「敏」股劉法官承辦，由於原告在該案刑事呈報
    狀（證據）據實報告案情，也非常感劉法官依證據辦案，不受外力干預，公正作
    出被告甲○○業務違法核發偽造有價證券事實（證據巳呈附）至於該案作出不受
    理自訴判決理由，原告認為係劉法官惻隱之心，法外施仁善意給予事先被告有自
    新機會和原告達成和解，如今被告不知悔改拒絕和解，原告依法提起刑事上訴。
  ＊由原告供訴被告答辯之偽言，證明原告為被告業務違法核發偽造票卷，只有在地
    檢署被告偽造文書告訴案及刑事庭自訴被告偽造有價證券告訴案，其餘告訴案告
    訴人張貴英，當然張貴英為自身權益也有告訴權利。
  (二)原告依據被告所提民法債編第一九七條第一項因侵權行為：：自請求權人「知」
    有損害及賠償義務人時「二年」間不行使而消滅：：來抗拒原告請求侵權損害賠
    償理由，要求駁回原告之訴，為此原告依法提證據抗辯「似事而非」答辯理由：
    原告依據民法總則第六章消滅時效第一二五條請求權，因十五年間不行使而消
      滅，及第二二二條（過失責任約定限制）有故意或重大過失之責任，不得預先
      免除。證明原告提被告因故意業務過失造成對原告侵權損害賠償請求權具有時
      效合法性。民法第一二八條消滅時效，自請求權可行使時起算。
    原告依民法總則時效消滅第一二七條（二年之特別期間）規定共(八)項請求權，
      因二年間不行使而消滅。並沒有規定業務故意，過失侵權行為損害賠償請求權
      ，證明被告所提民法第一九七條抗拒理由，適法性不足。
    原告依據六法全書記載法院判例（四三壹上七五二）侵權行為即不法侵害他人
      權利之行為，屬於所謂違法行為之一適用於民法第一八四條第一項、基於民法
      第二二二條之情形所發生之賠償請求權，無同法第一九七條第一項所定「短期
      」時效之適用，其請求權在同法第一二五條之消滅時效完成前，仍得行使請求
      權，應為法律上當然之解釋。由此法院判例原告依法有據請求權告訴。
    原告依六法全書記載法院判例（四六壹上三四）依民法第一九七條第一項之規
      定，雖因二年間不行使損害賠償請求權而消滅，但查所謂「知」有損害，非僅
      指單純「知有」損害而言、若「僅知」受損害及行為人，而不知其行為之「為
      」侵權行為則無從本於侵權行為請求賠償，時效即無從進行。原告在年被互
      助會會首黃劉告知出面為張貴英解決互助會乙○○名義支票時才知道張貴英有
      申請中華商銀乙○○名義支票使用，當時原告「僅知」道自已權益損害由於無
      法取得證據證明被告是涉及業務違法核發偽造乙○○名義中華商銀支票，因
      而「不知」被告行為之「為」有侵權行為，則無從本於侵權行為請求賠償，時
      效即無從進行，至年又因該中華銀行乙○○名義支票再起爭議，原告為爭取
      維護本身權益才開始收集被告甲○○在年受理核發乙○○名義支票供張貴英
      使用事實確定被告甲○○並沒有依財政部「支票存款戶處理辦法」受理、審理
      、核發張貴英代理「先生」乙○○向其銀行申請甲存支票開戶領取其名義支票
      使用，才導致原告遭被告違法核發名義支票侵權行為造成原告財務、名譽、精
      神重大損失，由於原告在年經搜證結果推有被告確有違法侵權證據，當然為
      自己權益被被告故意業務過失侵權行為而依法向法院請求民事損害賠償，純屬
      合情、合理、合法。原告提日本戰時侵害各國慰安婦賠償問題，由於早期慰安
      婦無法證明有被侵害事實事後證明日本軍人暴行係一種「人種」侵害行為，因
      此向日本政府提賠償請求，因此證明其請求賠償損害不因時效而消滅。如國內
      「二二八」受難者及遭政治迫害者事發多年後向政府要求侵權撫恤賠償，其請
      求權都不因時效而消滅符合民法第二二二條規定，而被告所提民法第一九七條
      規定只限於短期時效適用範圍在民法第一二七條有明文限制。
原告針對本案日庭訊調查重點作出答辯：
(一)承辦審判長要原告針對被告侵權行為損害賠償萬元部份所負責任過失提出答辯理
  由﹖
(答)原告依民法第一八四條侵權行為要義，無論任何人因故意或過失、侵害他人之權
    利者，均須負賠償之責任，否則正當權利之利益，必至有名無實；而對被告從事
    銀行業務徵信襄理，竟知法犯法違法核發偽造有價證券，侵害他人權益，所負責
    任過失計：
  1.被告主動唆使、欺騙客戶張貴英可以用乙○○名義向其銀行申請甲存開戶，領取
    其名義支票是合法行為，當張貴英依被告業務指示填寫乙○○名義開戶資料時並
    無偽造事實，被告受理開戶申請時就知道非本人親自辦理，依然利用職務違法核
    發復源名義支票供不知道有偽造事實張貴英使用，此部份被告職務過失責任，已
    明顯犯法，並且已侵犯乙○○法律權益。
  2.關係人張貴英不具法律銀行專業知識之所以使用自己先生乙○○名義開戶支票，
    完全聽信被告專業欺騙循合法開戶申請程序，經銀行審核合法取得其行為符合刑
    法第一六條不知法律人之刑事責任保護，張貴英只負行使乙○○名義支票是否有
    犯罪責任，當然其事後因行使乙○○名義支票所造成債務導致乙○○本人嚴重侵
    權損害，亦要負責任，依法律因果關係要求被告當時若依法受理審核乙○○名義
    甲存開戶申請，拒絕非本人親自申請開戶，那會有糾紛出現若「不因」被告違法
    核發偽造有價證券支票供張貴英使用，「結果」才讓張貴英有機會使用乙○○名
    義支票造成債務傷害，試問被告行為猶如提供槍械供人使用其槍械造成他人傷害
    時，被告不要負相當責任賠償嗎﹖
(二)審判長質問原告支票所造成債務應是張貴英行使，怎會向被告請求賠償﹖
(答)原告依社會程序正義，若被告依正常審核程序核發乙○○名義中華銀行支票，由
    乙○○親自領取，事後供張貴英使用，而造成支票債務糾紛導致乙○○損失，這
    和被告根本就沒有責任問題，而事實造成該違法核發支票造成乙○○侵權傷害，
    其最大肇禍者就是被告不該違法核發乙○○名義支票隱瞞乙○○本人，被告違法
    核發行為就該負該票據使用責任，不因該支票係張貴英使用其產生損害。結果和
    被告無責任關係。原告依犯罪責任歸屬，被告必須為違法核發支票造成原告侵權
    傷害負責。
(三)審判長質問原告當時不同意張貴英申請名義支票使用，為何不抗拒支付該支票債務
  ﹖
(答)原告當時也不知張貴英取得乙○○名義支票係受被告業務欺騙而申請使用，總認
    為支票債務責任問題張貴英要負責，並無心思去追究支票取得原委，基於自己對
    支票債務事實社會責任及個人誠信原則，只有先行變賣房產，償還該支票，造成
    債務，原告當時處理張貴英使用該乙○○名義支票所造成債務，內心創痛，精神
    沮喪，幾乎走上絕路，那有心情去追究別的事務。
(四)原告提供新聞稿登載支票帳戶遭濫設當事人獲判賠償事實，主要審理法官根據銀行
  開戶依據財政部「支票存款戶處理辦法」判決銀行沒有善盡審核事實，核案係他人
  冒名欺騙銀行審核開戶人員，由於銀行審核疏於查證，而核發冒名支票造成支票名
  義當事人侵權損失，而本案被告違法核發冒名支票則是自己「知情」行為，因而造
  成乙○○侵權損害，難道被告還執迷不悟，不知理虧，還要仗勢中華商銀財大勢大
  欺淩被害人，試問公理何在被告良知何在﹖


司法院資訊處製作；財團法人民間司法改革基金會備份。
